臺灣臺北地方法院刑事判決　　　　　　 100年度易緝字第74號
公　訴　人　臺灣臺北地方法院檢察署檢察官
被　　　告　趙玉平
上列被告因詐欺案件，經檢察官提起公訴（九十九年度偵字第二
○○四三號）及移送併辦（臺灣高雄地方法院檢察署一○○年度
偵緝字第六一號），本院判決如下：
    主  文
趙玉平幫助意圖為自己不法之所有，以詐術使人將本人之物交付
，處有期徒刑肆月，如易科罰金，以新臺幣壹仟元折算壹日。
    事  實
一、趙玉平可預見個人帳戶交付予他人使用，將可能作為犯罪集
    團之詐欺取財犯罪工具，仍基於縱有人以其金融帳戶實施詐
    欺犯罪亦不違背其本意之幫助犯意，於民國九十九年五月二
    十八日前之某日，在臺北縣泰山鄉（現已改制為新北市泰山
    區），將其所有中華郵政股份有限公司泰山郵局第七○○–
    00000000000000號帳戶之存摺、提款卡及密
    碼，以新臺幣（下同）三千元之代價賣予陳根旺（已判決）
    。陳根旺與姓名年籍不詳綽號「謝仔」之人及其餘詐欺集團
    成員共同基於意圖為自己不法所有之犯意聯絡，先由陳根旺
    出面向趙玉平取得前揭匯款帳戶之存摺、提款卡、密碼後，
    再將前揭帳戶資料以五千元之代價賣予「謝仔」，再由「謝
    仔」將前揭帳戶資料交付與詐欺集團成員以收取詐騙所得，
    而其餘詐欺集團成員於九十九年五月二十八日十二時一分許
    ，假冒警察向林湘芸佯稱其涉嫌洗錢案，為保護其帳戶內之
    存款，需將存款轉入其他帳戶云云，致林湘芸陷於錯誤，依
    其指示至自動櫃員機前，於同日某時匯款二萬八千零二十八
    元至附表編號一所示帳戶內，再於同日下午四時四十五分，
    匯款十萬元至趙玉平之前揭郵局帳戶內而詐欺得逞。（起訴
    書誤載游健生、徐天富亦參與，經公訴人以補充理由書更正
    刪除；林湘芸受騙金額共十二萬八千零二十八元，起訴書誤
    載為十萬元）
二、案經林湘芸訴由宜蘭縣政府警察局報告、內政部警政署刑事
    警察局移送臺灣臺北地方法院檢察署檢察官偵查起訴及臺灣
    高雄地方法院檢察署檢察官併案審理。
    理  由
一、按被告以外之人於審判外之言詞或書面陳述，除法律有規定
    者外，不得作為證據，刑事訴訟法第一百五十九條第一項定
    有明文；次按被告以外之人於審判外之陳述，雖不符前四條
    之規定，而經當事人於審判程序同意作為證據，法院審酌該
    言詞陳述或書面陳述作成時之情況，認為適當者，亦得為證
    據；當事人、代理人或辯護人於法院調查證據時，知有第一
    百五十九條第一項不得為證據之情形，而未於言詞辯論終結
    前聲明異議者，視為有前項之同意；同法第一百五十九條之
    五規定甚明。本案認定被告趙玉平有本件犯行之證據，部分
    屬於傳聞證據，惟因被告、公訴人於言詞辯論終結前均未聲
    明異議，視為同意上開傳聞證據作為證據，本院審酌該等陳
    述作成之情況，陳述人亦未曾主張非出於任意性或不正取供
    ，足信作成時之情況，應無違法或不當情事，因而認為適當
    ，故依刑事訴訟法第一百五十九條之五規定，該等陳述，具
    備證據能力而得作為證據，合先敘明。
二、訊據被告固坦承其將其所有中華郵政股份有限公司泰山郵局
    第七○○–00000000000000號帳戶之存摺、
    提款卡、密碼交予陳根旺等情不諱（本院九十九年度易字第
    二七九六號卷三，下稱本院第二七九六號卷三，第一六三頁
    反面參照），惟矢口否認有何幫助詐欺犯行，辯稱：陳根旺
    向伊借身分證，說其朋友要匯錢給其，其沒有帳戶，借伊帳
    戶之存摺、提款卡要匯入後還伊云云。經查：
  (一)被告所有之中華郵政股份有限公司泰山郵局第七○○–00
    000000000000號帳戶被用以收受詐欺集團詐欺
    不法所得等情，有證人即被害人林湘芸之證詞（宜蘭縣政府
    警察局偵辦游健生詐欺集團案卷第二冊第B五十三至B五十六
    頁參照）、共同被告陳根旺之證述（本院第二七九六號卷三
    第一六九至一七一頁參照），中華郵政股份有限公司泰山郵
    局第七○○–00000000000000號帳戶之開戶
    資料及交易明細表（宜蘭縣政府警察局偵辦游健生詐欺集團
    案卷第三冊第C七十二至C七十五頁參照）在卷可憑，應堪認
    定。
  (二)證人即收購帳戶者陳根旺結證稱：其跟被告說，伊如果缺錢
    就把帳戶給其，其自己、朋友、公司要用。其拿錢給被告，
    一開始先拿二百元給被告買酒喝，後來將三千元交給林金星
    ，請林金星轉交給被告，其將帳戶賣給「謝仔」八千元，但
    「謝仔」只先給其五千元等語（本院第二七九六號卷三第一
    六九至一七一頁參照），足認被告確係將其前揭郵局帳戶之
    存摺、提款卡、密碼賣予陳根旺，且被告知悉其提供之前揭
    郵局帳戶之存摺、提款卡，有可能是陳根旺、陳根旺之友人
    或公司使用。衡諸現今詐欺集團盛行，政府、媒體均廣為宣
    導以防民眾遭詐騙，被告將金融帳戶之存摺、提款卡、密碼
    交付他人當能預見他人可能將之用以收受詐欺不法所得，仍
    執意為之，足認被告具有幫助詐欺之故意。
  (三)綜上，被告所辯顯係卸責之詞，不足採信，本案事證明確，
    被告犯行堪以認定，應依法論科。
三、按刑法上之幫助犯，係指以幫助之意思，對於正犯資以助力
    ，而未參與實施犯罪之行為者而言（最高法院四十九年台上
    字第七十七號判例參照）。因此如未參與實施犯罪構成要件
    之行為，且係出於幫助之意思提供助力，即屬幫助犯，而非
    共同正犯。被告基於幫助之犯意，提供詐騙集團成員上開帳
    戶之存摺、提款卡及密碼，以供其施用詐術，已如前述。詐
    騙集團成員利用被告之幫助，使被害人在遭施用詐術後陷於
    錯誤，而匯款至被告提供之上開帳戶，足見被告僅係參與詐
    欺罪構成要件以外之行為，且並無證據證明被告係以正犯而
    非以幫助犯之犯意參與犯罪，應認其所為係幫助犯而非正犯
    行為。是核被告所為，係犯刑法第三十條第一項、第三百三
    十九條第一項之幫助詐欺取財罪。被告幫助他人犯上開詐欺
    取財罪，爰依刑法第三十條第二項之規定，按正犯之刑減輕
    之。又上開詐騙集團成員分別向不同人行騙，正犯之罪數並
    不影響被告行為之罪數，被告之行為仍應僅認構成一個幫助
    詐欺取財行為。爰審酌目前詐騙集團猖獗橫行，報章雜誌一
    再報導詐騙集團使用人頭帳戶犯罪之情形下，被告仍執意將
    金融機構帳戶提供他人使用之犯罪動機、目的、手段，其提
    供帳戶作為他人詐騙財物之工具，助長詐騙集團犯罪，增加
    政府查緝此類犯罪之困難，更因而危害他人財產法益及社會
    秩序，暨犯後飾詞狡辯，顯無悔意，犯後態度不佳及尚未賠
    償被害人等一切情狀，量處如主文所示之刑，並諭知易科罰
    金之折算標準。
據上論斷，應依刑事訴訟法第二百九十九條第一項前段，刑法第
三十條、第三百三十九條第一項、第四十一條第一項前段，刑法
施行法第一條之一，判決如主文。
本案經檢察官謝憲杰到庭執行職務
中    華    民    國   100    年    8     月    5     日
                  刑事第九庭審判長法  官  鄭富城
                                  法  官  劉素如
                                  法  官  徐淑芬
以上正本證明與原本無異。
如不服本判決應於收受送達後10日內向本院提出上訴書狀，並應
敘述具體理由；其未敘述上訴理由者，應於上訴期間屆滿後20日
內向本院補提理由書（均須按他造當事人之人數附繕）「切勿逕
送上級法院」。
                                  書記官  顏淑華
中    華    民    國   100    年    8     月    5     日
附錄本案論罪法條：
中華民國刑法第339條
（普通詐欺罪）
意圖為自己或第三人不法之所有，以詐術使人將本人或第三人之
物交付者，處 5 年以下有期徒刑、拘役或科或併科 1 千元以下
罰金。
以前項方法得財產上不法之利益或使第三人得之者，亦同。
前二項之未遂犯罰之。